臺灣臺南地方法院刑事判決
109年度訴字第1525號
公  訴  人  臺灣臺南地方檢察署檢察官
被      告  林枝明




選任辯護人  趙俊翔律師(法律扶助律師)          
被      告  陳雅弦




上列被告因違反毒品危害防制條例等案件，經檢察官提起公訴（
108年度偵字第19392號、109年度偵字第21696號），本院判決如
下：
    主  文
林枝明犯販賣第一級毒品罪，共貳罪，均累犯，各處有期徒刑柒
年捌月。應執行有期徒刑柒年拾月。
陳雅弦犯轉讓第一級毒品罪，累犯，處有期徒刑柒月。
未扣案之陳雅弦所有不詳廠牌行動電話壹支（含門號○○○○○○○○○○
號SIM 卡壹張）沒收，於全部或一部不能沒收或不宜執行沒收時
，追徵其價額。
    犯罪事實
一、林枝明明知海洛因係毒品危害防制條例第2 條第2 項第1 款
    所規定之第一級毒品，不得非法持有、販賣，竟以陳雅弦所
    有之不詳廠牌行動電話1 支（含門號0000000000號SIM 卡1 
    張）作為聯絡工具，分別為下列行為：
　㈠意圖營利基於販賣第一級毒品海洛因之犯意，於民國108年6
    月下旬間某日，先以上開行動電話與鄭再福連絡後，將海洛
    因（重量不詳）置於CD盒內，再委託不知情之陳雅弦前往臺
    南市安南區府安路附近之統一超商，將前述CD盒交付予鄭再
    福，而完成交易，惟鄭再福迄未支付價金新臺幣（下同）1,
    000元。　
　㈡意圖營利基於販賣第一級毒品海洛因之犯意，於108年7月5日
    ，先以上開行動電話與鄭再福連絡後，將海洛因（重量不詳
    ）置於CD盒內，再委託不知情之陳雅弦前往臺南市安南區府
    安路附近之統一超商，將前述CD盒交付予鄭再福，而完成交
    易，惟鄭再福迄未支付價金1,000元。　
二、陳雅弦明知海洛因係毒品危害防制條例第2 條第2 項第1 款
    所規定之第一級毒品，不得非法持有、轉讓，竟基於無償轉
    讓第一級毒品海洛因之犯意，於108年8月初某日，以上開行
    動電話與楊金惠聯絡後，復前往臺南市○○區○○路0段00號之
    統一超商，將海洛因轉讓予楊金惠。
三、案經臺南市政府警察局第三分局報告及臺灣臺南地方檢察署
    檢察官簽分後偵查起訴。
    理  由
壹、證據能力部分：
    按被告以外之人於審判外之陳述雖不符刑事訴訟法第159條
    之1至之4等4條之規定，而經當事人於審判程序同意作為證
    據，法院審酌該言詞陳述或書面陳述作成時之情況，認為適
    當者，亦得為證據，同法第159條之5第1項定有明文。經查
    ，本案下列據以認定被告林枝明、陳雅弦犯罪所引用之供述
    證據，因被告林枝明及其選任辯護人、被告陳雅弦於本院準
    備及審理程序時，均表示同意作為證據，而本院審酌上開供
    述證據資料製作時之情況，無不當取供及證明力明顯過低之
    瑕疵，認以之作為證據應屬適當，揆諸前開規定，認上開證
    據應有證據能力。除上開供述證據外，本案下列據以認定被
    告2人犯罪之非供述證據，並無證據證明係公務員違背法定
    程序取得，依同法第158條之4規定反面解釋，亦均有證據能
    力。
貳、認定事實所憑之證據及理由：
一、上開犯罪事實，業據被告林枝明、陳雅弦分別於警詢、偵查
    及本院準備、審理程序時均坦承不諱，除有彼此供述可佐外
    ，亦核與證人即購毒者鄭再福於警詢及偵查中、受讓毒品者
    楊金惠於警詢時之證述情節，均相符合，復有鄭再福、楊金
    惠之內政部警政署刑案資訊系統詳細表、門號0000000000號
    通聯調閱查詢單各1份在卷可稽，足認被告2人前揭出於任意
    性之自白，均核與事實相符，堪予採信。
二、按販賣毒品係違法行為，非可公然為之，且有其獨特之販售
    通路及管道，亦無公定價格，容易增減分裝之份量，而每次
    買賣之價量，可能隨時依雙方關係深淺、資力、需求量及對
    行情之認知、毒品純度、來源是否充裕、查緝鬆嚴、購買者
    被查獲時供述購買對象之可能風險評估等，而異其標準，非
    可一概而論。而近年來政府為杜絕毒品之氾濫，對於查緝施
    用及販賣毒品之工作，無不嚴加執行，販賣毒品又係重罪，
    依一般經驗法則，販賣毒品者鋌而走險，苟非意在營利，所
    為何來？若無利可圖，衡情應無甘冒持有毒品遭查獲之極大
    風險，無端義務交付毒品與他人。經查，被告林枝明確有上
    揭販賣海洛因共2次之行為，且均屬有償行為，業經本院認
    定如前，考量社會大眾均知買賣毒品係非法行為之客觀社會
    環境，且被告林枝明亦無任何動機或與購毒者鄭再福有任何
    特殊之情誼，而甘冒重刑以原價或無償轉讓海洛因。則依據
    上開積極證據及經驗法則綜合研判，被告林枝明應係基於意
    圖營利之犯意而販賣海洛因，灼然甚明。
三、綜上所述，本案事證明確，被告林枝明上揭販賣第一級毒品
    共2次、被告陳雅弦轉讓第一級毒品1次之犯行，均堪認定，
    應依法論科。
參、論罪科刑：
一、比較新舊法：
    按行為後法律有變更者，適用行為時之法律。但行為後之法
    律有利於行為人者，適用最有利於行為人之法律，刑法第2
    條第1項定有明文。經查，被告林枝明、陳雅弦為本案行為
    後，毒品危害防制條例第4條第1項、第17條第2項業於109年
    1月15日修正公布施行，並於同年7月15日生效。修正前毒品
    危害防制條例第4條第1項規定：「製造、運輸、販賣第一級
    毒品者，處死刑或無期徒刑；處無期徒刑者，得併科2千萬
    元以下罰金」，修正後條文則規定：「製造、運輸、販賣第
    一級毒品者，處死刑或無期徒刑；處無期徒刑者，得併科3
    千萬元以下罰金」；修正前毒品危害防制條例第17條第2項
    規定：「犯第4條至第8條之罪於偵查及審判中均自白者，減
    輕其刑」，修正後條文則規定：「犯第4條至第8條之罪於偵
    查及歷次審判中均自白者，減輕其刑」，經比較修正前、後
    規定，毒品危害防制條例第4條第1項規定，構成要件均未變
    更，然罰金之刑度較修正前提高；另毒品危害防制條例第17
    條第2項規定，修正後已明定於偵查及歷次審判中均自白者
    ，始減輕其刑。是經比較新舊法之結果，修正後之上開規定
    均未有利於被告2人，依刑法第2條第1項前段規定，自應適
    用行為時即修正前毒品危害防制條例第4條第1項、第17條第
    2項規定。
二、核被告2人所為：
　㈠被告林枝明部分，均係犯修正前毒品危害防制條例第4條第1
    項之販賣第一級毒品罪。復被告林枝明因各次販賣而持有第
    一級毒品之低度行為，分別為販賣之高度行為所吸收，均不
    另論罪。另被告林枝明上揭販賣第一級毒品共2次之犯行，
    犯意各別，行為互殊，應予分論併罰。
　㈡被告陳雅弦部分，係犯毒品危害防制條例第8條第1項之轉讓
    第一級毒品罪。又被告陳雅弦因轉讓而持有第一級毒品之低
    度行為，為轉讓之高度行為所吸收，不另論罪。
三、累犯加重之說明：　
　　被告林枝明前因施用毒品案件，經本院以104年度審訴字第8
    73號判決應執行有期徒刑1年6月確定，於106年11月9日縮短
    刑期假釋出監，於107年5月14日假釋期滿未經撤銷，視為執
    行完畢；被告陳雅弦前因施用毒品案件，經本院以105年度
    聲字第2301號裁定應執行有期徒刑1年6月確定，於108年1月
    21日縮短刑期假釋出監，於108年3月19日假釋期滿未經撤銷
    ，視為執行完畢等情，有其等之臺灣高等法院被告前案紀錄
    表附卷可參，其等受徒刑之執行完畢後，5年以內故意再分
    別犯本案有期徒刑以上之各罪，且本案被告林枝明販賣毒品
    、被告陳雅弦轉讓毒品之犯罪情節，相較其等前案均為單純
    施用毒品更為嚴重，足見其等未從前案刑罰中受到教訓而知
    所警惕，具有特別惡性及對刑罰反應力薄弱之情狀，經本院
    裁量後，認其等所犯上揭之各罪，除被告林枝明所犯修正前
    毒品危害防制條例第4條第1項法定本刑為死刑、無期徒刑部
    分，依法不得加重外，其餘應均依刑法第47條第1項規定，
    加重其刑。
四、刑之減輕事由：
　㈠修正前毒品危害防制條例第17條第2項： 
　　被告林枝明就上揭販賣第一級毒品共2次、被告陳雅弦就上
    揭轉讓第一級毒品1次之犯行，均於偵查及本院準備、審理
    程序中自白犯罪，應均依修正前毒品危害防制條例第17條第
    2項規定減輕其刑。　
  ㈡刑法第59條（被告林枝明部分）：
    被告林枝明就上揭販賣第一級毒品共2次之犯行，依修正前
    毒品危害防制條例第4條第1項規定，其法定刑為死刑、無期
    徒刑，處無期徒刑者，得併科2千萬元以下罰金；本案縱依
    修正前毒品危害防制條例第17條第2項規定減輕其刑後，其
    最輕本刑仍為15年有期徒刑，然審酌被告林枝明各次販賣毒
    品之價金僅為1,000元，販賣對象為同一人，相較長期以販
    毒營生之集團或大盤毒梟而言，其販賣規模尚屬小額之零星
    買賣，是從本案犯罪情節觀之，其惡性尚非重大，如仍處以
    上述最輕刑度，猶嫌過重，而有情輕法重之感，本院考量其
    情狀在客觀上尚有堪值憫恕之處，爰依刑法第59條規定，各
    酌量遞減其刑。
五、被告林枝明、陳雅弦有上述刑之加重、減輕事由，爰均依法
    先加後減，並就被告林枝明部分再遞減之。　　
六、毒品危害防制條例第17條第1 項不予適用之說明：　　
　　被告林枝明雖供稱其毒品來源為蔡霖桂；被告陳雅弦亦供稱
    其毒品來源為王思淵，惟檢警機關均未能因其等供述而查獲
    毒品來源等情，有臺南市政府警察局第三分局110年2月17日
    南市警三偵字第1100069541號函、臺灣臺南地方檢察署109
    年度偵字第3294、3647號不起訴處分書各1份附卷可憑（見
    本院卷第139、263至267頁），自無從依毒品危害防制條例
    第17條第1 項規定減輕其等之刑，附此敘明。
七、爰審酌被告2人無視毒品戕害國家人力、危害社會安全甚鉅
    ，被告林枝明意圖營利販賣第一級毒品、被告陳雅弦轉讓第
    一級毒品，致使購毒者、受讓毒品者更加產生依賴性及成癮
    性，傷害他人身心健康，更造成社會治安之潛在威脅，均有
    不該；惟念被告2人於犯後坦承犯行之態度，並參酌被告林
    枝明販賣毒品之人數、金額；兼衡被告林枝明供稱為國中畢
    業、另案入監服刑前從事木工、已婚、一名子女由父親幫忙
    照顧；被告陳雅弦供稱為國中肄業、另案入監服刑前尚未就
    業、一名子女由母親幫忙照顧等一切情狀，分別量處如主文
    所示之刑，暨就被告林枝明部分，定其應執行刑。
肆、沒收：
一、犯罪工具：
    未扣案之上開行動電話為被告陳雅弦所有，且分別供被告林
    枝明、陳雅弦各犯本案販賣毒品、轉讓毒品犯行所用，業據
    其等供承在卷，且查無刑法第38條之2第2項規定得不宣告或
    酌減之情形，應依毒品危害防制條例第19條第1項規定，宣
    告沒收，併依刑法第38條第4項規定，諭知於全部或一部不
    能沒收或不宜執行沒收時，追徵其價額。
二、犯罪所得不予沒收之說明：
　　被告林枝明就上揭販賣第一級毒品共2次之價款，於本院準
    備程序時供稱：鄭再福還沒有給我錢等語（見本院卷第119
    頁），核與證人鄭再福於偵查中證述：我與被告林枝明交易
    2次，因為彼此有認識，所以那2次都是欠著，約定金額是1,
    000元等情相符（見108年度偵字第19392號卷第129頁），且
    卷內未有其他積極證據，可證明被告林枝明已確實自鄭再福
    處收取價款之事實，尚難認定其有犯罪所得，自無從宣告沒
    收或追徵價額。　
據上論斷，應依刑事訴訟法第299 條第1 項前段，判決如主文。
本案經檢察官蔡宜玲提起公訴，檢察官黃慶瑋、莊士嶔到庭執行
職務。

中　　華　　民　　國　　110 　年　　10　　月　　5 　　日
　　　　　　　　　刑事第十五庭  審判長法  官  莊政達
　　　　　　　　　                    法  官  李音儀 
　　　　　　　　　                    法  官  陳貽明
以上正本證明與原本無異。
如不服本判決應於收受本判決後20日內向本院提出上訴書狀，並
應敘述具體理由。其未敘述上訴理由者，應於上訴期間屆滿後20
日內向本院補提理由書狀（均須按他造當事人之人數附繕本）「
切勿逕送上級法院」。 
　　　　　　　　　　　　　　　　　    書記官  洪翊學
中　　華　　民　　國　　110 　年　　10　　月　　5 　　日

附錄論罪科刑法條全文：
修正前毒品危害防制條例第4條第1項
製造、運輸、販賣第一級毒品者，處死刑或無期徒刑；處無期徒
刑者，得併科新臺幣2千萬元以下罰金。

毒品危害防制條例第8條第1項
轉讓第一級毒品者，處1年以上7年以下有期徒刑，得併科新臺幣
1百萬元以下罰金。